【裁判字號】    98,訴,1421
【裁判日期】    980911
【裁判案由】    清償債務
【裁判全文】
臺灣高雄地方法院民事判決              98年度訴字第1421號
原      告  甲○○
被      告  乙○○
                        樓之1.
上列當事人間請求清償債務事件，經本院於民國98年8 月28日言
詞辯論終結，判決如下：
    主      文
被告應給付原告新台幣陸拾貳萬伍仟元及自民國九十八年五月十
一日起至清償日止按週年利率百分之五計算之利息。
原告其餘之訴駁回。
訴訟費用由被告負擔五分之三，餘由原告負擔。
本判決關於原告勝訴部分得假執行。
    事實及理由
一、本件原告起訴主張被告與訴外人江語涵於民國97年11月間起
    即陸續向伊借款，並於伊依約付予款項後，分別交付由其所
    簽發之票號為391794、630934號，發票日為97年11月18日、
    98年1 月17日，面額各新臺幣（下同）80萬元、28萬元之本
    票2 紙，並於由吉祥林國際養生事業有限公司所簽發之如附
    表所示面額計160 萬元之支票8 紙為背書以為憑據，詎被告
    就其所簽發之本票於屆期時並未兌付，而其所背書之各支票
    於屆期時亦均因存款不足而告退票，迭經追索亦均無效，為
    此爰依借貸或票據之法律關係提起本訴，請求判令被告應給
    付108 萬元及自支付命令繕本送達之翌日即98年5 月11日起
    至清償日止按週年利率5%計算之利息。
二、被告則以系爭借款係由江語涵所調借，伊僅係陪同到場而非
    為本件之借款人，而原告實際借予者為203 萬元，江語涵歷
    來累計業已清償1,405,000 元，迄於現時止應僅積欠其625,
    000 元，故伊縱應就上開票據負責，亦僅應以此未償數額為
    限，原告請求尚為無據等語為辯，並聲明求為判決駁回原告
    之訴。
三、本件原告主張伊前因貸與金錢而執有由被告所簽發之上開本
    票2 紙及由其所背書之如附表所示支票8 紙，而各該票據均
    未經兌現乙節，業據其提出與所述相符之匯款委託書、本票
    、支票暨退票理由單等件為證，且此亦為被告所不爭執，而
    原告實際借出之數額為203 萬元，其並已累計受償1,405,00
    0 元而僅餘本金625,000 元未償乙情，此為原告所自承，是
    被告既應就其簽發之本票及背書之支票等負發票人或背書人
    之付款責任，以其原因關係所存之借款債務尚存625,000 元
    ，無論其是否為系爭借貸之借款人，其就此欠款餘額自仍應
    負票據上之責任，從而原告依票據之法律關係據以提起本訴
    ，請求判令被告應給付如主文第1 項所示之金額及其遲延利
    息，依法即無不合，自應予以准許。
四、本判決係命被告清償票據上之債務，爰依民事訴訟法第389
    條第1項第3款規定，依職權為假執行之宣告。
五、據上論結，本件原告之訴為一部有理由、一部無理由，合依
    民事訴訟法第79條、第389 條第1 項第3 款，判決如主文。
中    華    民    國    98    年    9     月    11    日
                       民事第一庭    法  官  黃宏欽
附表：
┌──┬─────┬────┬────┬───────┬─────┐
│編號│   票號   │ 發票日 │  面額  │  付款銀行    │退票日    │
├──┼─────┼────┼────┼───────┼─────┤
│ 1  │0000000   │98.3.10 │200000元│合庫大順分行  │98.3.10   │
├──┼─────┼────┼────┼───────┼─────┤
│ 2  │0000000   │98.3.25 │200000  │同上          │98.3.25   │
├──┼─────┼────┼────┼───────┼─────┤
│ 3  │0000000   │98.4.10 │200000  │同上          │98.4.10   │
├──┼─────┼────┼────┼───────┼─────┤
│ 4  │0000000   │98.4.10 │200000  │同上          │98.4.10   │
├──┼─────┼────┼────┼───────┼─────┤
│ 5  │0000000   │98.4.25 │200000  │同上          │98.4.27   │
├──┼─────┼────┼────┼───────┼─────┤
│ 6  │0000000   │98.5.10 │200000  │同上          │98.5.11   │
├──┼─────┼────┼────┼───────┼─────┤
│ 7  │0000000   │98.5.25 │200000  │同上          │98.5.25   │
├──┼─────┼────┼────┼───────┼─────┤
│ 8  │0000000   │98.6.10 │200000  │同上          │98.6.10   │
└──┴─────┴────┴────┴───────┴─────┘
正本係照原本作成。
如不服本判決，應於送達後20日內，向本院提出上訴狀並表明上
訴理由，如於本判決送達前提起上訴者，應於判決送達後10日內
補提上訴理由書（須附繕本）。
中    華    民    國    98    年    9     月    11    日
                                     書記官  張家瑜


司法院資訊處製作；財團法人民間司法改革基金會備份。
